【裁判字號】    97,上易,7
【裁判日期】    970326
【裁判案由】    違反著作權法
【裁判全文】
臺灣高等法院高雄分院刑事判決           97年度上易字第7號
上  訴  人  臺灣高雄地方法院檢察署檢察官
被      告  乙○○
被      告  丙○○
上列上訴人因被告違反著作權法案件，不服臺灣高雄地方法院96
年度易字第860 號中華民國96年11月21日第一審判決（起訴案號
：臺灣高雄地方法院檢察署96年度偵字第1435號、第4715號），
提起上訴，本院判決如下：
    主  文
上訴駁回。
    理  由
一、公訴意旨略以：被告乙○○係址設屏東市○○路41巷36弄40
    號2 樓之6 「聯盟影音企業社」之負責人，被告丙○○則係
    址設高雄縣大寮鄉○○○路31號「六六海釣場」之負責人。
    被告乙○○明知「等你」、「堅持」、「送行」、「心相軟
    」、「蝴蝶夢」、「海中船」、「無人來作伴」、「風中的
    玫瑰」等歌曲（以下稱系爭歌曲）係告訴人瑞影企業股份有
    限公司（下稱瑞影公司）享有重製、散佈、出租、公開演出
    、公開上映等著作財產權之音樂著作，而其於民國95年6 月
    上旬某日在屏東市○○路向姓名年籍不詳、綽號「亞瑟」之
    人購買之電腦伴唱機4 台內含侵害他人上揭音樂著作著作財
    產權之重製物，仍未經瑞影公司之同意或授權，自同年6 月
    13日起，以每月租金新台幣（下同）1 萬2,000 元代價，將
    上開電腦伴唱機4 台出租予被告丙○○，而以此方式侵害瑞
    影公司之著作財產權。被告丙○○亦明知向被告乙○○承租
    之電腦伴唱機4 台內含侵害他人上揭音樂著作著作財產權之
    重製物，其並未經瑞影公司之同意或授權，仍在「六六海釣
    場」之公眾得出入場所，擺設上開電腦伴唱機，供不特定顧
    客公開演唱上揭音樂著作，而以此方式侵害瑞影公司之著作
    財產權。嗣於同年10月24日18時40分，為警持搜索票前往上
    址「六六海釣場」進行搜索，當場扣得電腦伴唱機4 台、電
    視螢幕4 台、擴大機4 台、音響喇叭8 台、麥克風8 支及點
    歌本8本 等物，並經瑞影公司提出告訴，因認被告乙○○係
    犯著作權法第92條之擅自以出租之方法侵害他人之著作財產
    權罪，被告丙○○則犯同條擅自以公開演出之方法侵害他人
    之著作財產權罪嫌等語。
二、證據能力部分：
    按被告以外之人於審判外之言詞或書面陳述，除法律有規定
    者外，不得作為證據，刑事訴訟法第159 條第1 項定有明文
    ；被告以外之人於審判外之陳述，雖不符同法第159 條之1
    至159 條之4 之規定，而經當事人於審判程序同意作為證據
    ，法院審酌該言詞陳述或書面陳述作成時之情況，認為適當
    者，亦得為證據。查證人即告訴代理人龔庭嘉、證人王桂莉
    於警詢之陳述，檢察官所引以及卷附其他之書面證據，均為
    被告以外之人於審判外之言詞或書面陳述，既經被告2 人於
    本院準備程序表示無意見（見本院卷第41頁），而未於言詞
    辯論終結前聲明異議，本院審酌上開證據作成時尚無預見日
    後將作為證據之偽造動機，其虛偽之可能性極小，且對被告
    2 人涉嫌違反著作權法之待證事實，具有相當之關聯性，認
    為適當，依上開說明，自得為證據。
三、按犯罪事實應依證據認定之，無證據不得認定犯罪事實；不
    能證明被告犯罪者，應諭知無罪之判決，刑事訴訟法第154
    條第2 項、第301 條第1 項前段分別定有明文。次按認定不
    利於被告之事實須依積極證據，苟積極證據不足為不利於被
    告事實之認定時，即應為有利於被告之認定（最高法院30年
    台上字第816 號判例意旨參照）；認定犯罪事實所憑之證據
    ，雖不以直接證據為限，間接證據亦包括在內；然而無論直
    接或間接證據，其為訴訟上之證明，須於通常一般之人均不
    致有所懷疑，而得確信其為真實之程度者，始得據為有罪之
    認定，倘其證明尚未達到此一程度，而有合理之懷疑存在時
    ，因而為無罪之判決，尚不得任意指為違法（最高法院76年
    台上字第4986號判例意旨參照）。又檢察官對於起訴之犯罪
    事實，應負提出證據及說服之實質舉證責任。倘其所提出之
    證據，不足為被告有罪之積極證明，或其指出證明之方法，
    無從說服法官以形成被告有罪之心證，基於無罪推定之原則
    ，自應為被告無罪判決之諭知（最高法院92年台上字第128
    號判例意旨參照）。
四、本件公訴人認被告乙○○、丙○○涉犯上揭違反著作權法罪
    嫌，無非以被告2 人在警詢之供述、告訴人瑞影公司代理人
    龔庭嘉在警詢之證述、證人即被告丙○○之妻王桂莉之警詢
    證述，以及瑞影公司蒐證報告資料、獨家發行權暨專屬授權
    證明書、臺北市政府營利事業登記證、歌曲封面影本、現場
    查獲相片等件，扣案之電腦伴唱機及周邊設備、點歌本等物
    為主要依據。
五、訊據被告丙○○固自承為「六六海釣場」之負責人，及不爭
    執在該海釣場查獲扣案之電腦伴唱機4 台內有瑞影公司享有
    著作權之系爭歌曲等事實；被告乙○○固自承有自95年6 月
    13日起，以每月1 萬2,000 元之代價，將扣案4 台電腦伴唱
    機出租給被告丙○○之事實，但均堅決否認有何違反著作權
    法之犯意。被告丙○○辯稱：為了避免不必要的麻煩跟法律
    問題，以及省下維修費用，才會向被告乙○○租用電腦伴唱
    機，向被告乙○○承租時，他有說可以公開播放，承租後也
    貼有公播證在上面，如果知道違法，就不會承租等語；被告
    乙○○則以：查獲之4 台電腦伴唱機，是於95年6 月份初左
    右買入，買進之時並不知道裡面有違反著作權的東西，據出
    賣人說，裡面歌曲都有版權，而且也有向音樂協會購買公播
    證，1 台買1 張等語置辯。經查：
  (一)按著作權法第92條規定以出租、公開演出等方式侵害著作權
    罪之成立，以行為人具有故意為其構成要件，而所謂故意係
    指行為人主觀上必須對於客觀不法構成要件所描述之行為主
    體、行為客體、行為、行為時之特別情狀、行為結果等，均
    有所認識，始可謂具備認知要素；並需進而具有實現不法構
    成要件之全部客觀行為情狀之決意，始具故意之決意要素，
    行為人必須兼具上開認知要素及決意要素，始可認為具有犯
    罪之故意，自屬當然。
  (二)依卷內所附著作財產權讓與證明書影本、著作物使用同意書
    影本、獨家發行權暨專屬授權證明書、臺北市政府營利事業
    登記證、歌曲封面影本等件，固得據以認定告訴人公司在本
    案查獲之時，確實對於系爭歌曲，享有著作財產權之事實；
    而據證人龔庭嘉、王桂莉之證述內容；被告丙○○、乙○○
    之供述；扣案之4 台電腦伴唱機及周邊設備、點歌本；以及
    卷附之高雄縣政府警察局鳳山分局搜索扣押筆錄、扣押物品
    目錄表、現場查獲相片、瑞影公司蒐證報告資料、租賃契約
    書等件，亦可以認定於95年10月24日，在被告丙○○經營之
    「六六海釣場」查獲扣案之4 台電腦伴唱機中，確實灌錄有
    系爭歌曲，且未經告訴人公司授權，以及該4 台電腦伴唱機
    乃被告乙○○出租給被告丙○○之事實。但均不足據以證明
    ，被告2 人主觀上對於前述4 台電腦伴唱機內灌錄有系爭歌
    曲而侵害及告訴人公司音樂著作財產權歌曲之情事，具有認
    識，故被告2 人是否有違反著作權法之不法犯意，仍須詳究
    其餘卷內事證加以審認，始得認定，合先敘明。
  (三)經原審於96年10月31日審判程序，當庭勘驗扣案點歌本結果
    ，歌本內頁附有生產廠商「金嗓電腦科技股份有限公司」出
    具版權保證書，聲明該公司所生產銷售之電腦伴唱系統，其
    內所有歌曲均已由著作權人及其他相關權利人之書面授權重
    製發行，該公司並保證享有合法重製著作權，若欲於公開場
    所使用本電腦伴唱系統之歌曲，利用人應先向仲介團體取得
    書面授權，始得為之等事項，有版權保證書影本附卷可憑（
    見原審卷第74頁）。而被告乙○○確實有依照囑咐，就出租
    予被告丙○○之4 台電腦伴唱機，逐台向著作權仲介團體「
    TMCS」取得公開演出授權證，並且交付於被告丙○○，由被
    告丙○○張貼於「六六海釣場」大門顯著處使用之事實，除
    據被告2 人陳明在卷外，並有被告丙○○提出之上述公開演
    出授權證4 紙影本、張貼現場相片3 張在卷足佐（見原審卷
    第21、22頁），堪信被告2 人上開所辯，顯非無據。又本件
    扣案之電腦伴唱機內灌錄歌曲約數百首近千首左右，此據被
    告乙○○供述甚明（見本院卷第51頁），並有扣案之8 本點
    歌本在卷可憑，在此情形下，被告2 人辯稱認為1 台伴唱機
    取得1 張公開演出授權證應已獲合法概括授權，不知還要逐
    首查證及電腦伴唱機內所灌錄系爭歌曲係有侵害告訴人公司
    之著作財產權等語，尚非不足採信。又被告乙○○並舉證人
    甲○○於本院證述：之前被告乙○○有告訴我他要購買機台
    的事情，所以當天我有跟他一起去購買，當時總共連我有4
    個人，我知道有這件事，他們3 個人在談，我也有看到被告
    乙○○有拿一疊錢給亞瑟，這是我在卡拉OK那裡看到的事情
    等語（見本院卷第70頁），足徵其辯稱上開電腦伴唱機確屬
    向「亞瑟」之人購買等情，應屬無訛。雖觀諸前述公開演出
    授權證顯示之授權日期，係至96年6 月25日為止，而授權期
    間據被告乙○○在原審自述係為期1 年，及被告乙○○係於
    95 年6月25日，亦即出租電腦伴唱機給被告丙○○後，經過
    10餘日才向「TMCS」取得公開演出授權證。但箇中緣由，已
    據被告乙○○陳稱：要等出租之後，抄電腦伴唱機機號、店
    家地址、店家名稱才能申請公播證等語（見原審卷第71頁）
    ；並於本院供稱：95年6月13日是我與丙○○簽約日，並非
    實際出租日，我實際是以公播證的95年6月25日為出租日，
    這中間的時間我就是去辦公播證的事情等語（見本院卷第51
    頁），足徵公訴人質疑上揭公開演出授權證授權日期係自95
    年6月25日起，而被告乙○○即於95年6月13日出租予被告丙
    ○○，並向丙○○保證可以公開播放，顯與常情不符云云，
    容有誤會。再參酌上揭公開演出授權證確係就電腦伴唱機逐
    台授權等情，堪信被告乙○○此部分說明，尚不違常情，應
    可採信。綜上所述，被告2人在不知系爭歌曲存在情形下，
    善意信賴扣案電腦伴唱機所附點歌本內頁版權保證書內容，
    並由被告乙○○依該保證書囑咐，向著作權仲介團體取得公
    開演出授權證交付被告丙○○使用，其等辯稱對於侵害告訴
    人公司著作財產權一事，主觀上不具犯意等情，實屬有據，
    足堪採信。
  (四)另觀諸卷附告訴人公司代理人許駿文提出之告訴人公司於95
    年5 月26日寄達，載明告訴人公司享有著作財產權歌曲內容
    之存證信函收件回執可知，該存證信函收件人雖據告訴人填
    載為「六六海釣場」，但收件地址係「高雄縣大寮鄉○○○
    路25號」，並非本案查獲地點「高雄縣大寮鄉○○○路31號
    」，且實際收件人為「黃寶真」（據被告丙○○自承為其妹
    ，及「六六海釣場」之前任負責人），並非被告丙○○本人
    ，此外復查無積極事證可據以認定，被告丙○○係因知悉其
    妹黃寶真收受告訴人公司存證信函，為免「六六海釣場」經
    營受到存證信函影響，而接手經營之事實及被告丙○○在承
    租上開電腦伴唱機前確有擅自以公開演出之方法侵害告訴人
    著作財產權之事實，尚不足作為被告2 人不利認定之依據。
  (五)綜上所述，本案公訴人提出用以證明被告2 人涉犯違反著作
    權法罪嫌之證據，尚未達於通常一般之人均不致有所懷疑，
    而得確信其為真實之程度，尚無從為有罪之確信。此外，復
    查無其他積極證據足資證明被告2 人有公訴人所指之上開犯
    行，被告2 人之犯罪均屬不能證明。
六、原審因而以不能證明被告2 人犯罪，而為被告等均無罪之諭
    知，核無違誤；檢察官上訴意旨，猶執前詞，指摘原判決不
    當，為無理由，應予駁回。
據上論斷，應依刑事訴訟法第368 條，判決如主文。
本案經檢察官陳宗吟到庭執行職務。
中    華    民    國    97    年    3     月    26    日
                  刑事第九庭    審判長法  官  莊秋桃
                                      法  官  謝宏宗
                                      法  官  裕斗
以上正本證明與原本無異。
本判決不得上訴。
中    華    民    國    97    年    3     月    26    日
                                      書記官  張宗芳


司法院資訊處製作；財團法人民間司法改革基金會備份。
